臺灣高等法院高雄分院民事判決　　　　 93年度上易字第251號
上　訴　人　電合科技股份有限公司
法定代理人　乙○○
訴訟代理人　王進勝律師
　　　　　　吳建勛律師
　　　　　　黃淑芬律師
被上訴人　　台灣中小企業銀行股份有限公司
法定代理人　丙○○
訴訟代理人　甲○○
上列當事人間請求第三人異議之訴事件，上訴人對於民國93年8
月31日臺灣高雄地方法院92年度訴字第1805號第一審判決提起上
訴並於本院為訴之追加，本院於94年4 月13日言詞辯論終結，判
決如下：
    主      文
上訴及追加之訴均駁回。
第二審訴訟費用由上訴人負擔。
    事實及理由
一、被上訴人之法定代理人原為王榮周，現已變更為丙○○，為
    上訴人所不爭，被上訴人具狀聲明由現任法定代理人丙○○
    承受訴訟，於法即無不合，應予准許。又上訴人於原審起訴
    ，請求撤銷原法院民國91年度執字第48293 號強制執行事件
    中，有關坐落高雄縣大社鄉○○○段76之29號土地上建號
    1094、即門牌高雄縣大社鄉○○路13之4 號之未保存登記建
    物（包括地面層鏤空騎樓面積29．50平方公尺、儲藏室及樓
    梯間面積16．10平方公尺及第二、三、四層面積各為45．60
    平方公尺，合計面積182 ．4 平方公尺）之強制執行程序。
    嗣於本院追加撤銷上開未保存登記建物地面層及第二層面積
    增至為各76．61平方公尺，係屬民事訴訟法第255 條第1 項
    第3 款所謂擴張應受判決事項之聲明，依同法第446 條第1
    項但書之規定，無須對造同意，合先明。
二、上訴人主張：上訴人於85年6 月間向訴外人何永盛及盛乙合
    企業有限公司（下稱盛乙合公司）承租坐落高雄縣大社鄉○
    ○○段76之29號土地（下稱系爭土地，所有權人為何永盛）
    及其上門牌高雄縣大社鄉○○路13之4 號鋼造一層樓廠房（
    下稱原租廠房，所有權人為盛乙合公司）。嗣上訴人於88年
    底，因感廠房空間不足，為營業需要，經徵得何永盛同意，
    在系爭土地上建造建號1094、門牌高雄縣大社鄉○○路13之
    4 號之未保存登記建物（包括地面層、第二層76．61平方公
    尺及第三、四層面積各為45．60平方公尺，總面積244 ．42
    平方公尺，下稱系爭廠房）。詎被上訴人向原法院民事執行
    處聲請查封拍賣系爭廠房，侵害上訴人之所有權。爰依強制
    執行法第15條規定，提起第三人異議之訴，求為判決：撤銷
    原法院91年度執字第48293 號就被上訴人與盛乙合公司間強
    制執行事件（下稱系爭執行事件），上訴人所有未辦保存登
    記系爭廠房（包括地面層鏤空騎樓面積29．50平方公尺、儲
    藏室及樓梯間面積16．10平方公尺及第二、三、四層面積各
    為45．60平方公尺，合計面積182 ．4 平方公尺）之強制執
    行程序。原審為上訴人敗訴判決。上訴人提起上訴並為訴之
    追加，聲明：(一)原判決廢棄。(二)撤銷系爭執行事件未保存登
    記系爭廠房（包括地面層、第二層面積各為76．61平方公尺
    及第三、四層面積各為45．60平方公尺，合計面積244 ．42
    平方公尺）之強制執行程序。
三、被上訴人則以：系爭廠房原來出入口是從二樓穿過落地窗，
    再經過外接之平台，再延著平台旁之鋼製樓梯進出，進出時
    會經過盛乙合公司建物，再穿過騎樓與民族路聯絡，可見系
    爭廠房未具使用上之獨立性。又上訴人所提出興建系爭廠房
    之統一發票，並不實在，不足以證明上訴人原始建造系爭廠
    房，上訴人自不得排除系爭執行事件所為系爭廠房之強制執
    行程序等語，資為抗辯，並於本院為駁回上訴之聲明。
四、兩造不爭執之事實：
  (一)訴外人盛乙合公司及何永盛積欠被上訴人借款，被上訴人於
    取得執行名義後，向原法院民事執行處聲請執行拍賣盛乙合
    公司所有原租廠房及何永盛所有系爭土地，而系爭廠房因屬
    未辦保存登記建物，且與原租廠房相毗鄰，致執行法院一併
    查封系爭廠房列為拍賣之標的。
  (二)高雄縣仁武地政事務所93年7 月13日仁地所二字第09300063
    47號函暨所附複丈成果圖。
  (三)原審93年6 月30日勘驗筆錄所附之照片（原審卷第120 頁至
    127頁）。
五、本件兩造所爭執之處，應在於上訴人提起本件第三人異議之
    訴，請求撤銷系爭執行事件未保存登記系爭廠房之強制執行
    程序，是否有理？經查：
  (一)上訴人主張其於88年底經系爭土地所有權人何永盛同意，由
    上訴人出資於上開土地上興建系爭廠房（包括地面層、第二
    層面積各為76．61平方公尺及第三、四層面積各為45．60平
    方公尺，合計面積244 ．42平方公尺），固據提出統一發票
    、傳票、付款支票存根及簽收回條為證。按增建部分已具構
    造上之獨立性，但未具使用上之獨立而常助原有建築物之效
    用，則增建部分為附屬物，與原建物成為一體，其所有權應
    歸於消滅，原建物所有權範圍因而擴張。查，系爭四層樓廠
    房面臨民族路，上面掛著上訴人公司招牌，地面層為鏤空騎
    樓，旁邊有一木板隔間內有一個樓梯，通往一至四樓；而盛
    乙合公司所有建物，要進出民族路之巷道，都要經過上訴人
    所興建地面層鏤空騎樓，有原審勘驗筆錄及照片可稽（原審
    卷第11 6、120 頁），縱上訴人於上開土地上興建系爭四層
    樓廠房，惟盛乙合公司都要經過上訴人之地面層鏤空騎樓至
    民族路，足見該增建之系爭四層樓廠房亦係輔助原租廠房之
    效用，為原租廠房附屬建物而由盛乙合公司取得所有權，再
    參諸上訴人陳稱：「其所有鏤空騎樓部分建物跟盛乙合公司
    所有建物，因為鐵捲門拉開之後，呈現一個相通、無阻礙開
    放空間。」「盛乙合公司廠房係作為進出貨之倉庫，為工作
    人員進入便利，而於二樓裝設落地窗，以減少進進出出之麻
    煩，．。而盛乙合建物內平台房間側面固有一鋼製樓梯，從
    系爭建物穿過二樓落地窗後，以盛乙合建物平台房間之屋頂
    平台做為通路，經由側面鋼製樓梯下至原租廠房，再經由廠
    房前騎樓可外接民族路巷道，亦為上訴人公司員工進出之方
    式。」（原審卷第116 頁反面、本院卷第30頁反面）等語以
    觀，上訴人主張面臨民族路系爭四層樓廠房為獨立建物，尚
    無可採。又上訴人追加部分，位在原租廠房之後側，與本件
    原標的物分屬在原租廠房之前後兩側，有本院調來原法院91
    年度執字第48293 號執行卷可稽〈該卷第56頁〉，上訴人追
    加部分之兩層樓廠房必須通行原租廠房始得對外與民族路聯
    絡，而無獨立之出入口。足見該兩層樓廠房亦為附屬建物，
    由盛乙合公司取得所有權。
  (二)次按，土地所有人於設定抵押權後，在抵押之土地上營造建
    築物者，抵押權人於必要時，得將其建築物與土地併付拍賣
    ，民法第877 條前段定有明文。此規定之目的，在於期使房
    屋與土地能同歸一人，易於拍賣，以保障抵押權人，並簡化
    法律關係，以避免或減少紛爭。故如土地所有人於將土地供
    抵押權人設定抵押權後，雖未自行於土地上營造建築物，但
    容許第三人在土地上營造建築物，為避免單獨拍賣土地，可
    能使土地及建物非由同一人所有，法律關係複雜，衍生糾紛
    ，及為使土地易於拍賣，保障抵押權人之權益，本於上述法
    條之意旨，自應許抵押權人行使抵押權時，將第三人於抵押
    權設定後在土地上營造之建築物與抵押之土地併付拍賣（最
    高法院92年度台抗字第641 號判決參照）。本件上訴人主張
    其於88年底經系爭土地所有權人何永盛同意，由上訴人出資
    於上開土地上興建系爭廠房等情，縱令屬實，惟查，系爭土
    地所有權人何永盛於83年3 月14日將土地設定抵押權予被上
    訴人，有土地登記簿謄本可稽（原審卷第37、39頁），被上
    訴人為實行其抵押權，依上說明，自得請求將系爭廠房與抵
    押之土地併付拍賣，上訴人請求撤銷系爭廠房之執行程序，
    亦屬不應准許。
六、綜上所述，上訴人提起第三人異議之訴，請求撤銷系爭執行
    事件上訴人所有未辦保存登記系爭廠房（包括地面層鏤空騎
    樓面積29．50平方公尺、儲藏室及樓梯間面積16．10 平 方
    公尺及第二、三、四層面積各為45．60平方公尺，合計面積
    18 2．4 平方公尺）之強制執行程序，為無理由，不應准許
    。原審為上訴人敗訴之判決，並無不合。上訴意旨指摘原判
    決不當，求予廢棄改判，為無理由，應予駁回。另上訴人追
    加請求撤銷原租廠房後側之地面層及第二層廠房之執行程序
    部分，因該兩層樓廠房屬附屬建物，且被上訴人亦得與抵押
    之土地併付拍賣，已如前述是上訴人追加之訴，亦無理由，
    應予駁回。
七、據上論結，本件上訴及追加之訴均為無理由，依民事訴訟法
    第449 條第1 項、第78條，判決如主文。
中　　華　　民　　國　　94　　年　　4 　　月　　27　　日
　　                            民事第五庭
    　　                            審判長法官　　蔡明宛
        　　                        法      官    黃科瑜
            　　                    法      官    曾錦昌
以上正本證明與原本無異。
本件不得上訴。
中　　華　　民　　國　　94　　年　　4 　　月　　27　　日
　　　　　　　　　　　　　　　　　　書　記　官　　王婉蓉
